臺灣臺中地方法院民事判決　八十九年度訴字第三四三七號
　　原　　　告　乙○○
　　法定代理人　甲○○
　　訴訟代理人　丁○○
　　　　　　　　丙○○
右當事人間請求確認抵押權不存在事件，本院判決如左：
    主      文
原告之訴之駁回。
訴訟費用由原告負擔。
    事      實
甲、原告方面︰
壹、聲明︰
一、確認原告就訴外人邱萬華於民國（下同）七十九年十一月二十八日所立向被告擔
    保放款借據所載新台幣（下同）參佰萬元、八十年一月十一日所立向被告擔保放
    款借據所載捌拾萬元，及八十三年一月十一日、八十五年五月二十一日、八十七
    年六月十五日，分別所立向被告擔保放款借據金額均為參佰捌拾萬元之借據上所
    載原告為連帶保證人之連帶保證關係不存在。
二、確認被告對坐落台中縣東勢鎮○○段上新小段七七之一地號土地、面積四０五平
    方公尺，及其地上建物建號０一０三六號即門牌號碼台中縣東勢鎮○○街西新巷
    七八之六號房屋，於七十九年十一月二十二日所登記設定本金最高限額陸佰萬元
    ，存續期間自七十九年十一月十九日至一０九年十一月十八日之抵押權關係不存
    在。
三、被告應向地政機關辦理前項抵押權設定登記塗銷。
貳、陳述：
一、坐落台中縣東勢鎮○○段上新小段七七之一地號土地、面積四０五平方公尺，及
    其地上建物即門牌號碼台中縣東勢鎮○○街西新巷七八之六號房屋，為原告所有
    ，訴外人邱萬華未經原告同意及授權，且在原告不知情況下，竟自原告之夫鄭志
    民取得原告所有之印章及前揭房地之所有權狀，再授權被告職員李和英，於七十
    九年九月十九日，偽向東勢地政事務所佯稱原告係擔保物提供人，致該地政事務
    所陷於錯誤，遂將前開房地辦理最高限額抵押定陸佰萬元。續於七十九年十一月
    二十四日，被告以邱萬華需擔保借款為由要求原告簽名，因原告之夫與邱萬華熟
    識，不疑有他，在授信約定書簽名，原告本以為擔保借款終需原告同意，且須對
    保。詎於八十九年五月間，被告逕以八十九年執字第一一０五六號聲請對原告上
    開系爭房地聲請強制執行查封，原告始知上情。嗣經原告親赴被告信用部查詢，
    經查得被告出示之五張借據，借款時間及金額分別為七十九年十一月二十八日為
    參佰萬元、八十年一月十日為捌拾萬元，及八十三年間、八十五年間、八十七年
    間各為參佰捌拾萬元，惟查，其中連帶保證人內「乙○○」之簽名內眼明顯可知
    均出自不同人之簽名。原告既完全不知借據之事，則前開文件上原告之簽名，顯
    然出自偽造。
二、原告確實並未授權邱萬華向被告辦理擔保抵押之事，則前開抵押權設定契約書即
    有偽造嫌疑；前開授信約定書雖為原告所簽，然借據上之簽名均非原告所為，至
    於前開文件印章部分均非原告蓋印。兩造就保證契約既無意思合致，本件保證債
    務應屬無效。
三、系爭印章為原告之夫交予邱萬華，請邱萬以其開設之砂石場為投保單位申辦勞工
    保險之用，詎邱萬華未經原告同意偽用原告印早蓋用於授信約定書及借據上，原
    告自無需負授權責任。更何況自八十三年間，退保之後邱萬華即親自將印章還給
    原告，被告及邱萬華又如何能於八十三年、八十五年、八十七年等三次於借據上
    蓋用印章？前開借據上原告之署押恐有偽造之嫌？就前開借據內容，並無延期清
    償即視為保證人同意續保證之約定，原告既無簽名於延期清償之借據上，原告除
    以本書狀拒絕同意延期清償保證外，本件原告自不負連帶保證責任。
四、按被告之授信約定書為定型化契約，在未解說情形下要求原告簽名，原告未能於
    片刻間了解約定書內容，況被告自始即未通知，有違公平交易法第二十四條規定
    ，顯為有失公平之行為，足見系爭定型化契約違反誠信原則，亦應推定顯失公平
    而效。爰依法提起本件訴訟。
五、對被告抗辯之陳述：
（一）原告之夫鄭志明係在郵局上班，於八十五年間尚未實行週休二日制，每日均須
      上班，何能一星期有三、四天至證人邱萬華處泡茶？原告本人並未將權狀及印
      章交給邱萬華，印章係原告之夫交予邱萬華辦理勞工保險相關業務之用，一直
      由邱萬華保管，直至八十四年六月底，邱萬華方返還。八十五年間原告之印章
      業已取回，邱萬華已無原告之印章使用，因此邱萬華始自行刻原告之印章蓋用
      於八十五年換單之借據上，如謂八十五年之換單邱萬華有把借據拿到原告家讓
      原告蓋章，為何不要原告一起在借據上簽名？且經鈞院當庭勘驗，八十五年及
      八十七年間借據上印章印文，與七十九年借據上所蓋原告之印章印文不同，足
      證八十五年及八十七年借據上之印章係證人私自刻用。
（二）證人李和英為被告所雇用之員工，並兼辦被告內部之代書業務，原告未曾到過
      被告處，亦不認識證人李和英，因此本件抵押設定行為，原告根本不知，由證
      人李和英證稱：土地登記聲請書係我書寫…免費送案件…契約上乙○○名字是
      我寫的…貸款我們為了服務客戶…當時設定抵押權之資料我們農會提供的…土
      地登記聲請書之資料是我寫的…等語。顯然李和英係被告內部所設代書，聲請
      書與抵押權設定契約書既均為李和英所寫，而印章係邱萬華所保管，足證原告
      並未到場且不知情。李和英為被告內部所之代書，於其職務範圍內盤被告之代
      理人，基於民法第一百零六條規定，不復為原告之代理人，且原告與李和英亦
      不認識，自無表見代理之適用，本件抵押權之設定行為，不僅原告未授權李和
      英為代理人，亦未出具書面委任，系爭抵押權設定行為不成立，對原告自不生
      效力。
（三）系爭授信約定書原告並未詳閱，且本件借款，原告並未同意擔任保證人，亦未
      在借據上簽名，當時印章為邱萬華所保管，顯係邱萬華私自蓋用對原告不生效
      力。
參、證據：提出爭土地及建物謄本各一份、土地及建物抵押權設定申請書一份、借據
    一份、律師、回執一份、原告之勞工保險年資表一份、被告回函一份、原告戶籍
    謄本一份、台灣板橋地方法院八十八年度訴字第五一七八號判決一份、郵局申請
    帳戶申請書一份。並聲請傳訊證人邱萬華、李和英。
乙、被告方面︰
壹、聲明︰如主文所示。
貳、陳述︰
一、系爭抵押權所擔保之債權及原告請求確認之連帶保證債務，業於八十八年六月十
    日，以原告為債務人聲請鈞院核發支付命令，嗣於八十八年八月十六日，取得確
    定證明書，是上開支付命令有實質確定力，不得更行起訴，原告就此連帶保證債
    務再起訴確認債權不存在，顯非合法。
二、又原告起訴狀自承：七十九年十一月二十四日，被告以邱萬華需擔保借款為由要
    求原告簽名，因原告之夫與邱萬華熟識而在授信約定書簽名。然查原告非但基於
    保證之意思於授信約定書簽名，更於四日後在借據上簽章為連帶保證人，八十年
    一月十一日擔保放款亦同。且早於七十九年十一月十九日即檢附印鑑證明、戶籍
    謄本、土地、建物所有權狀，並蓋妥同式印鑑章，以訴外人邱萬華為債務人，原
    告為抵押物擔提供人設定最高限額陸佰萬元抵押權予被告，而被告亦於七十九年
    十一月二十八日及八十年一月十一日依約撥付參佰萬元及捌拾萬元予邱萬華帳戶
    ，系爭抵押權設定契約及連帶保證契約均確實有效存在。
三、依授信約定書第十條、第十一條第二款約定：「凡持有…立約人印鑑前往貴會請
    求返還或更替擔保物及其有關文件者，均視為立約人之代理人，貴會得以返還及
    更換之」、「如貴會允許主債務人延期清償…均無須再徵求立約人之同意，立約
    人仍負全部債務之保證責任。」，八十三年一月十一日、八十五年五月二十一日
    、八十七年六月十五日，三份金額各為參佰捌拾萬元借據，均是邱萬華貸款展期
    清償所提供，上開借據印鑑與約定書相同，均視為原告之代理人，原告仍應負全
    部債務保證責任。
參、證據：提出支付命令聲請狀一份、支付命令一份、確定證明書一份、授信約定書
    一份、抵押權設定契約書、他項權利證明書各一份、擔保放款明細分類卡一份、
    擔保放款借據五份為證。
    理      由
甲、程序部分：按訴狀送達後，原告不得將原訴變更或追加他訴，但請求之基礎事實
    同一或不甚礙被告之防禦及訴訟之終結者，不在此限，民事訴訟法第二百五十五
    條第一項第二款、第七款分別定有明文。本件原告主張其未同意以系爭不動產擔
    保邱萬華之債務而設定最高限額抵押權予被告，且未就邱萬華向被告借款之債務
    擔任連帶保證人，因而起訴聲明：（一）確認被告對坐落台中縣東勢鎮○○段上
    新小段七七之一地號土地、面積四０五平方公尺（權利範圍全部），及其地上建
    物即門牌號碼台中縣東勢鎮○○街西新巷七八之六號房屋（權利範圍全部），於
    七十九年十一月二十八日及八十年一月十一日，所為設定最高限額陸佰萬元抵押
    權登記，其擔保之抵押債權參佰捌拾萬元不存在。（二）被告應將右列所示抵押
    權設定登記予以塗銷。其後變更聲明為：（一）確認原告就訴外人邱萬華於七十
    九年十一月二十八日，所立向被告擔保放款借據所載參佰萬元、八十年一月十一
    日，所立向被告擔保放款借據所載新台幣捌拾萬元，及八十三年一月十一日、八
    十五年五月二十一日、八十七年六月十五日，分別所立向被告擔保放款借據金額
    均為參佰捌拾萬元之借據上所載原告為連帶保證人之連帶保證關係不存在。（二
    ）確認被告對坐落台中縣東勢鎮○○段上新小段七七之一地號土地、面積四０五
    平方公尺，及其地上建物建號０一０三六號即門牌號碼台中縣東勢鎮○○街西新
    巷七八之六號房屋，於七十九年十一月二十二日所登記設定本金最高限額陸佰萬
    元，存續期間自七十九年十一月十九日至一０九年十一月十八日之抵押權關係不
    存在。（三）被告應向地政機關辦理前項抵押權設定登記塗銷。顯係就同一基礎
    事實，追加確認連帶保證債務不存在之訴及確認抵押權不存在之訴，本院認原告
    起訴之基礎事實均屬同一，僅係追加確認相關法律關係，對於被告抗辯權之行使
    及本件訴訟之終結，尚不生延滯之虞，揆諸前揭說明，原告自得前開訴之追加，
    無庸經被告同意，合先敘明。
乙、實體部分：
一、本件原告起訴主張：坐落台中縣東勢鎮○○段上新小段七七之一地號土地、面積
    四０五平方公尺，權利範圍全部，及其地上建物即門牌號碼台中縣東勢鎮○○街
    西新巷七八之六號房屋，權利範圍全部（以下簡稱系爭房地），為原告所有，訴
    外人邱萬華未經原告同意及授權，竟自原告之夫鄭志民處取得原告之印章及前揭
    房地所有權狀，再授權被告職員李和英，於七十九年九月十九日，偽向東勢地政
    事務所佯稱原告係擔保物提供人，致該地政事務所陷於錯誤，遂將前開房地辦理
    最高限額抵押定陸佰萬元。續於七十九年十一月二十四日，被告以邱萬華需擔保
    借款為由，要求原告簽名，因原告之夫與邱萬華熟識，原告未經審視即在授信約
    定書簽名，惟原告未在任何借據上擔任保證人。詎於八十九年五月間，被告逕以
    八十九年執字第一一０五六號聲請鈞院對原告上開系爭房地聲請強制執行查封，
    原告始知上情。經被告出示之借據五張，借款時間及金額分別為七十九年十一月
    二十八日為參佰萬元、八十年一月十日為捌拾萬元，及八十三年間、八十五年間
    、八十七年間各為參佰捌拾萬元，然其中連帶保證人內「乙○○」之簽名非原告
    簽名。原告完全不知借款之事，按原告既未在借據上連帶保證人欄簽名，兩造就
    保證契約既無意思合致，本件保證債務應屬無效。另系爭印章為原告之夫交予邱
    萬華，請邱萬華以其開設之砂石場為投保單位申辦勞工保險之用，詎邱萬華未經
    原告同意，偽用原告印章蓋用於授信約定書及借據上，原告自無需負授權責任。
    更何況自八十三年間退保之後，邱萬華即親自將印章還給原告，是八十三年、八
    十五年、八十七年等三次借據上之印章，非為原告之印章，且就前開借據內容，
    並無延期清償即視為保證人同意續保證之約定，原告既無簽名於延期清償之借據
    上，原告自不負連帶保證責任。再按被告以授信約定書之定型化契約，在未解說
    情形下要求原告簽名，原告未能於片刻間了解約定書內容，況被告自始即未通知
    ，有違公平交易法第二十四條規定，為顯失公平之行為，足見系爭定型化契約違
    反誠信原則，亦應推定顯失公平而無效，原告不受其拘束。是原告未提供系爭不
    動產設定最高限額陸佰萬元之抵押權以擔保訴外人邱萬華向被告之借款，且未擔
    任邱萬華借款之連帶保證人，爰依法提起本件訴訟等語。
二、被告則以：系爭抵押權所擔保之債權及原告請求確認之連保證債務，於八十八年
    六月十日，被告業以原告為債務人，聲請鈞院核發支付命令，嗣於八十八年八月
    十六日，取得確定證明書，是上開支付命令有實質確定力，不得更行起訴，原告
    就此連帶保證債務再行起訴，請求確認債權不存在，顯非合法。又原告起訴狀中
    自承：七十九年十一月二十四日，被告以邱萬華需擔保借款為由要求原告簽名，
    因原告之夫與邱萬華熟識而在授信約定書簽名。然查原告非但基於保證之意思於
    授信約定書簽名，更於四日後在借據上簽章為連帶保證人，八十年一月十一日擔
    保放款亦同。且早於七十九年十一月十九日，即檢附印鑑證明、戶籍謄本、土地
    、建物所有權狀，並蓋妥同式印鑑章，以訴外人邱萬華為債務人，原告為抵押物
    擔提供人，設定最高限額陸佰萬元抵押權予被告，而被告亦於七十九年十一月二
    十八日及八十年一月十一日依約撥付參佰萬元及捌拾萬元予邱萬華帳戶，系爭抵
    押權設定契約及連帶保證契約均確實有效存在。再依授信約定書第十條、第十一
    條第二款約定：「凡持有…立約人印鑑前往貴會請求返還或更替擔保物及其有關
    文件者，均視為立約人之代理人，貴會得以返還及更換之」、「如貴會允許主債
    務人延期清償…均無須再徵求立約人之同意，立約人仍負全部債務之保證責任。
    」，八十三年一月十一日、八十五年五月二十一日、八十七年六月十五日三份金
    額各為參佰捌拾萬元借據，均是邱萬華貸款展期清償所提供，上開借據印鑑與約
    定書相同，均視為原告之代理人，原告仍應負全部債務保證責任等語置辯。
三、按本件原告主張其未曾將系爭不動產設定最高限額陸佰萬元之抵押權以擔保訴外
    人邱萬華向原告之借款。因其將系爭不動產之所有權狀及印章交由訴外人邱萬華
    保管，且上開約定書及抵押權設定登記書上關於其名義之簽名及蓋章，均係訴外
    人邱萬華興所偽簽及盜蓋，其並不知情，是原告與被告間並無任何債權債務關係
    存在，亦無須就訴外人邱萬華向被告借款負連帶保證之責任，況抵押權登記並非
    出於原告之意思表示而設定，原告對被告並無債務存在，故本件兩造間根本沒設
    定抵押權之意思合致等事實，惟原告上開主張業為被告否認，且抗辯稱：原告所
    請求確認之連帶保證法律關係業經支付命令審認確定，系爭抵押權設定是原告同
    意提供不動產擔保訴外人邱萬華對被告之借款債務，經兩造合意設定等語，是本
    件應為審究者為：１、原告起訴請求確認系爭連帶保證債務不存在之法律關係是
    否有更行起訴之情事？２、系爭抵押權之設定是否為兩造合意所為？３、系爭抵
    押權擔保之債權是否存在？經查：
（一）本件訴外人邱萬華於七十九年十一月二十八日，向被告借款參佰萬元、另於八
      十年一月十一日，向被告借款捌拾萬元，合計參佰捌拾萬元，其後又分別於八
      十三年一月十一日、八十五年五月二十一日、八十七年六月十五日，以借新還
      舊之方式，與被告另行簽訂借款額參佰捌拾萬元之擔保放款借據，且上開借據
      帶保證人欄有署名「乙○○」之簽名、蓋章及「住址：住台中縣東勢鎮○○街
      西新巷七八之六號」之記載，而邱萬華就該借款業已清償壹拾萬元，實欠本金
      參佰柒拾萬元等情，為兩造所不執，並有上開擔保放款借據五分在卷可參，且
      經邱萬華到庭所陳明，堪信為真。是被告與邱萬華間，僅就八十七年六月十五
      日之消費借貸契約，存在參佰柒拾萬元之本金及利息、違約金之債務，其餘被
      告與邱萬華於七十九年十一月二十八日之參佰萬元消費借貸、於八十年一月十
      一日之捌拾萬元消費借貸契約，與其後八十三年一月十一日、八十五年五月二
      十一日參佰捌拾萬元之消費借貸契約，均因新消費借貸契約成立而消滅，不復
      存在，應可認定。是基於保證債務之從屬性，上開系爭七十九年十一月二十八
      日、八十年一月十一日、八十三年一月十一日、八十五年五月二十一日消費借
      貸契約連帶保證人之連帶保證債務，亦因主債務消滅而不存在，原告就該等已
      消滅之消費借貸連帶保證債務，提起確認之訴，顯欠缺訴訟保護必要之要件，
      不應准許，先予敘明。又被告抗辯：其於八十八年六月十日，就原告起訴主張
      確認被告與邱萬華於八十七年六月十五日成立消費借貸契約中，原告擔任連帶
      保證人之連帶保證債務不存在之法律關係，被告曾以原告及邱萬華為債務人，
      基於該消費借貸契約借用物返還請求權及連帶保證債務之法律關係，請求本院
      對原告及邱萬華二人，核發應連帶給付債務餘額本金參佰柒拾萬元（原借款參
      佰捌拾萬元，清償本金壹拾萬元，本金剩參佰柒拾萬元）及自八十七年十二月
      十五日起至清償日止，按年百分之九點三五計算之利息，並自次月翌日（即八
      十八年一月十六日）起，其逾期在個月以內者，按原利率百分之十，逾期在六
      個月以上者，按原利率百分之二十計算之違約金之支付命令，而該支付命令經
      送達原告及邱萬華，因原告及邱萬華未曾異議而確定之事實，業據被告提出本
      院八十八年度促字第三九一五六號支付命令聲請狀一份、支付命令一份、確定
      證明書一份為證，且經本院調閱該八十八年度促字第三九一五六號民事聲請卷
      宗，核屬相符，堪信為真。雖原告主張該支付命令其並未收受，對其不生效力
      云云。惟查：
  １、按送達於住居、事務所或營業所不獲會晤應受送達人者，得將文書付予有辦識
      能力之同居人受僱人。民事訴訟法第一百三十七條第一項定有明文。本件原告
      之戶籍地址為「台中縣東勢鎮○○街西新巷七八之六號」，有原告所提戶籍謄
      本一份在卷可參，又系爭支付命令經本院依上開原告住所對原告送達，於八十
      八年七月二日為「連潤娘」之人所代收，亦有送達證書一份在卷可憑，參之原
      告所提上述戶籍謄本，原告之夫為鄭志民，而鄭志民之母即「鄭連潤娘」，再
      依上述送達證書於簽收人「連潤娘」之下有一「母」字，顯見系爭支付命令應
      係與原告同住一處之婆婆（即閩南習俗稱呼阿母）「連潤娘」所代收，是依上
      開民事訴訟法規定，該支付命令之送達自屬合法，原告主張該支付命令未送達
      原告而不生效力，自無可採。
  ２、再按，債務人對於支付命令未於法定期間提出異議者，支付命令與確定判決有
      同一效力。訴訟標的於確定之終局判決中經裁判者，除法律別有規定外，當事
      人不得就該法律關係更行起訴。民事訴訟法第五百二十一條、第四百條第一項
      定有明文。按本件訴外人邱萬華於八十七年六月十五日，有以原告為連帶保證
      人向被告借款本金參佰捌拾萬元（現存參佰柒拾萬元）消費借貸契約及連帶保
      證契約之法律關係，既經本院核發支付命令命原告與邱萬華連帶給付確定，原
      告就該已確定之連帶保證債務法律關係，更行起訴請求確認該連帶保證債務法
      律關係不存在，核諸前述規定，其起訴顯不合法，應予駁回。
（二）又原告主張其未曾將系爭不動產設定最高限額陸佰萬元之抵押權予被告，用以
      擔保訴外人邱萬華向原告之借款。且其曾將系爭不動產之所有權狀及印章交由
      訴外人邱萬華保管，是上開約定書及抵押權設定登記書上關於其名義之簽名及
      蓋章，均係訴外人邱萬華所偽簽及盜蓋，其並不知情，是原告與被告間並無任
      何債權債務關係存在，亦無須就訴外人邱萬華向被告借款負連帶保證之責任，
      況抵押權登記亦非出於原告之意思表示而設定，原告對被告並無債務存在，故
      本件兩造間根本沒設定抵押權之意思合致等事實，固據原告提出爭土地及建物
      謄本一份、土地及建物抵押權設定申請書一份、借據一份、律師、回執一份、
      原告之勞工保險年資表一份、被告回函一份為證，並聲請傳訊證人邱萬華、李
      和英。然查：
  １、本件系爭房地為原告所有，於七十九年十一月二十二日，該房地有以被告為權
      利人、債務人為邱萬華，設定義務人為原告，債權範圍全部、存續期間為七十
      九年十一月十九日至一０九年十一月十八日，設定本金最高限額陸佰萬元之抵
      押權登記事實，為兩造所不爭執，並有原告系爭土地及建物之登記謄本各一份
      、抵押權設定契約書一份、土地登記申請書一份在卷可參，堪信為真。又被告
      抗辯：訴外人邱萬華係以上開不動產為擔保，於七十九年十一月二十八日向被
      告擔保借款參佰萬元、另於八十年一月十一日向被告擔保借款捌拾萬元，合計
      參佰捌拾萬元，其已依約撥款，其後邱萬華又分別於八十三年一月十一日、八
      十五年五月二十一日、八十七年六月十五日，以借新還舊之方式，與被告另行
      簽訂借款額參佰捌拾萬元之擔保放款借據，且上開借據帶保證人欄有署名「乙
      ○○」之簽章及「住址：住台中縣東勢鎮○○街西新巷七八之六號」之記載，
      而邱萬華就該借款業已清償壹拾萬元，實欠本金參佰柒拾萬元等情，業經被告
      提出原告簽具之授信約定書一份、系爭不動產之抵押權設定契約書、他項權利
      證明書各一份、邱萬華借款之擔保放款借據五份、擔保放款明細分類卡一份為
      證。且原告請求傳訊之證人邱萬華復到庭結證：「（提示借據兩份有何意見？
      ）答：借據是我寫的，我借錢是乙○○（即原告）當連帶保證人，當初我有告
      知他先生，請他太太將系爭建物來擔保讓我借錢，我去原告家中談時，夫婦都
      在現場，我總共借了參佰捌拾萬元，尚未還錢，我和鄭志民很熟，我現在經濟
      比較困難，慢慢的來還錢，我希望繳息能正常。在乙○○家裡的客廳他們拿印
      章及權狀給我，對保時也是我帶農會的人去的。印章現在在原告處，何時交還
      我不清楚。原告是否交這印章讓我去辦勞保我不記得，昌華砂石行、九九防火
      公司是我開的，八十五年間的換單是我把借據拿去他家或店裡讓他補蓋章，鄭
      志民經常一星期有三、四天到我家來泡茶。」等語（詳參本院八十九年十二月
      十五日言詞辯論筆錄），核與被告抗辯之情節相符。又原告自認其交付系爭不
      動產所有權狀予邱萬華，係因邱萬華原要去台中商業銀行（原名為台中區小企
      業銀行）借款而交付，惟不知邱萬華為何事後向被告借款云云（詳參本院九十
      一年二月二十六日言詞辯論筆錄），按原告因邱萬華欲向金融機構借款，其乃
      將所有權狀交付邱萬華，既為原告所自認，顯見原告交付系爭所有權狀予邱萬
      華，本意即係欲讓邱萬華以該不動產擔保借款，應可認定，是原告交付所有權
      狀之初，既有提供系爭不動產供邱萬華擔保借款之意，是邱萬華事後以該不動
      產設定押權以擔保借款，本即不違反原告授權之本意。另原告雖主張邱萬原向
      其稱要向台中商業銀行借款，其提供不動產非為擔保邱萬華向被告借款云云，
      然原告自認曾於七十九年十一月二十九日，與被告簽定授信約定書一份，按授
      信約定書本即客戶與銀行業間為信用往來而簽訂之契約，原告與被告簽訂授信
      約定書，即明知其將與被告信用往來，原告竟稱：其提供不動產係為擔保邱萬
      向台中商業銀行借款，而非擔保邱萬華與被告間之債務，顯悖常情，實不可採
      。再者，以肉眼比對卷附之上開七十九年十一月二十八日、八十年一月十一日
      擔保放款借據上連帶保證人欄「乙○○」簽章之印文及系爭抵押權設定契約、
      原告設定抵押權時之土地登記申請書上之「乙○○」印文，與原告於七十九年
      十一月二十九日親自所簽寫授信約定書上之「乙○○」印文，其印文之形式、
      字體顯然相同，且原告亦不否認上開文書上之印鑑為其所有之事實，更足明系
      爭不動產於辦理本件最高限額抵押權登記時，係原告提供印鑑章、系爭不動產
      之權狀正本以憑辦理，原告主張系爭不動產於辦理上開最高限額抵押權登記時
      並不知情，其並未授權辦理云云，實無可採。
  ２、次按訴訟之當事人就其所主張有利於己之事實，依民事訴訟法第二百七十七條
      之規定，均須各負舉證之責，若一方就其應為舉證事項已有相當之證明，他造
      欲否認其主張者，即不得不更舉反證，最高法院著有十九年上字第二三四五號
      判例可資參照。又印章由本人或有權使用之人行使為常態、被人盜用為變態，
      故書證上所蓋之印章如係真正，倘不能證明確係遭人盜用，根據民事訴訟法第
      三百五十八條規定，即應推定該證書亦為真正。原告固主張訴外人邱萬華向被
      告借款參佰捌拾萬元，並以系爭不動產設定最高限額陸佰萬元之抵押權供擔保
      ，且在約定書及抵押權設定契約書上之簽名蓋章，均係由邱萬華所偽簽及盜蓋
      ，其未提供所有系爭不動產向被告設定抵押權，亦無為訴外人邱萬華之連帶保
      證人之意思，是兩造間並無任何債權債務關係存在云云。因原告並不否認上開
      文書中所蓋印章為其所有，則原告主張上開文書上之印章非其所蓋，而係被訴
      外人邱萬華盜用，揆諸前揭說明，原告應就其主張盜用印章之事實負舉證之責
      任。惟證人邱萬華業已到庭陳證：系爭不動產確係原告提供用以擔保其向被告
      借款之用，已如前述，且原告亦自承交付系爭所有權狀予邱萬華，係供邱萬華
      向金融機構擔保借款之用，按辦理不動產抵押權設定，應使用所有權人之印鑑
      章，為一般週知之常情，原告既將系爭不動產提供予邱萬華設定擔保借款，其
      於交付所有權狀之同時，亦交付印鑑章供邱萬華辦理，事符常情，是邱萬華陳
      證印章係原告授權使用，應可屬採。原告主張系爭抵押權設定契約書上原告之
      印章係邱萬華利用辦理勞工保險之便所盜用，亦無可採。
  ３、再按所謂最高限額抵押契約，係指所有人提供抵押物，與債權人訂立在一定金
      額之限度內，擔保現在已發生及將來可能發生之債權之抵押權設定契約而言。
      此種抵押權所擔保之債權，除訂約時已發生之債權外，即將來發生之債權，在
      約定限額之範圍內，亦為抵押權效力所及（最高法院六十六年臺上字第一０九
      七號判例參照）。本件訴外人邱萬華於設定系爭抵押權後，確實有於七十九年
      十一月二十八日，向被告擔保借款參佰萬元、另於八十年一月十一日向被告擔
      保借款捌拾萬元，合計參佰捌拾萬元，被告亦依約撥付，其後邱萬華又分別於
      八十三年一月十一日、八十五年五月二十一日、八十七年六月十五日，以借新
      還舊之方式，與被告另行簽訂借款額參佰捌拾萬元之擔保放款借據，該借款參
      佰捌拾萬元，有清償壹拾萬元，現積欠本金參佰柒拾萬元之事實，業已認定如
      前，則本件最高限額抵押權所擔保之債權既屬存在，且原告亦未舉證證明抵押
      權設定登記之過程中有何違失之處，則系爭不動產之抵押權設定應屬有效。原
      告雖主張因其非訴外人邱萬華向被告借款之連帶保證人，故該抵押權設定所擔
      保之債權不存在云云，然本件因訴外人邱萬華向被告借款參佰捌拾萬元之事實
      已經認定，因系爭不動產抵押權所擔保之債權既已存在，縱原告主張其非為本
      件借款之連帶保證人為真，亦與本件抵押權之設定無關。是系爭抵押權所擔保
      之債務仍屬存在，尚未消滅，應可認定。原告主張其與被告間無債權債務關係
      ，系爭抵押權所擔保之債務已不存在，即無可採。
  ４、綜上所述，原告交付系爭房地所有權狀及其印章予邱萬華，本即欲以該不動產
      供邱萬華向人借款之擔保，而原告亦與被告簽訂授信約定書，足見原告就邱萬
      華欲以系爭不動產為擔保向被告借款之事實知之甚明，且有同意，是系爭不動
      產所設定之最高限額抵押權，確係兩造合意所設定用以擔保邱萬華對被告之借
      款債務無誤，則在該抵押權擔保之存續期間內所發生債權，皆係該抵押權效力
      所及，且邱萬華確實尚積欠被告本金參佰柒拾萬元之借款債務，是本件原告主
      張系爭不動產設定之最高限額抵押權，非兩造合意所設，起訴確認抵押權不存
      在，並主張該抵押權所擔保之債權不存在，而訴請被告塗銷該抵押權登記云云
      ，均屬無據，不應准許。
四、從而，原告訴請確認原告就訴外人邱萬華於七十九年十一月二十八日，所立向被
    告擔保放款借據所載參佰萬元、八十年一月十一日，所立向被告擔保放款借據所
    載新台幣捌拾萬元，及八十三年一月十一日、八十五年五月二十一日、八十七年
    月十五日，分別所立向被告擔保放款借據金額均為參佰捌拾萬元之借據上所載原
    告為連帶保證人之連帶保證關係不存在。及請求確認被告對坐落台中縣東勢鎮○
    ○段上新小段七七之一地號土地、面積四０五平方公尺（權利範圍全部），及其
    地上建物建號０一０三六號即門牌號碼台中縣東勢鎮○○街西新巷七八之六號房
    屋（權利範圍全部），於七十九年十一月二十二日，所登記設定本金最高限額陸
    佰萬元，存續期間自七十九年十一月十九日至一０九年十一月十八日之抵押權關
    係不存在。並請求被告應向地政機關辦理前開抵押權設定登記塗銷，均無理由，
    應予駁回。
五、本件事證已臻明確，兩造其餘之攻擊防禦方法，核與判決之結果不生影響，爰不
    一一論述，併此敘明。
六、據上論結，本件原告之訴為無理由，依民事訴訟法第七十八條，判決如主文。
中　　　華　　　民　　　國　　九十一　　年　　　三　　　月　　　十二　　日
                              臺灣臺中地方法院民事第三庭
　　　　　　　　　　　　　　　　　法　　　官　王　金　洲
右為正本係照原本作成。
如對本判決上訴，須於判決送達後廿日內向本院提出上訴狀（須附繕本）。
中　　　華　　　民　　　國　　九十一　　年　　　三　　　月　　　十二　　日
                                  法院書記官
